臺灣臺北地方法院民事判決
110年度訴字第6635號
原      告  聯邦商業銀行股份有限公司


法定代理人  林鴻聯  
訴訟代理人  江文良  
被      告  豐勝國際有限公司


法定代理人  
即清算人    顧定軒律師
被      告  蕭能維律師即被繼承人潘進添之遺產管理人
            嚴德華    籍設宜蘭縣○○鄉○○村○○路00○0                        號(現應收受送達處所不明)
上列當事人間請求清償借款事件，本院於民國111年2月11日言詞
辯論終結，判決如下：
    主  文
被告蕭能維律師即潘進添之遺產管理人應於管理被繼承人潘進添
之遺產範圍內，與被告豐勝國際有限公司、嚴德華連帶給付原告
新臺幣貳佰陸拾壹萬柒仟玖佰陸拾陸元，及自民國一百零九年七
月六日起至清償日止，按週年利率百分之二點八四五計算之利息
，暨自民國一百零九年八月七日起至清償日止，逾期在六個月以
內者，按上開利率百分之十，逾期超過六個月者，按上開利率百
分之二十計算之違約金。
訴訟費用由被告蕭能維律師即潘進添之遺產管理人於管理被繼承
人潘進添之遺產範圍內，與被告豐勝國際有限公司、嚴德華連帶
負擔。
原告以新臺幣捌拾柒萬貳仟陸佰伍拾伍元供擔保後，得假執行；
被告如以新臺幣貳佰陸拾壹萬柒仟玖佰陸拾陸元為原告預供擔保
，得免為假執行。
    事實及理由
本件原告依兩造間消費借貸、連帶保證及繼承關係，請求被告
  連帶清償借款本息、違約金，查兩造間所簽訂之授信約定書第
  26條、連帶保證書第5條約定合意以本院為第一審管轄法院(見
  本院卷第15頁、第18頁、第20頁、第22頁），是本院就本件有
  管轄權。又被告蕭能維律師即被繼承人潘進添之遺產管理人、
  嚴德華經合法通知，無正當理由未於言詞辯論期日到場，核無
  民事訴訟法第386條所列各款情形，爰依原告之聲請，由其一
  造辯論而為判決。
原告主張：被告豐勝國際有限公司（下稱豐勝公司）以被告潘
  進添、嚴德華為連帶保證人，於民國109年3月13日向伊借款新
  臺幣（下同）300萬元，約定借款期間自109年3月13日起至111
   年9月13日止，利息按中華郵政股份有限公司2年期定期儲金
  機動利率加碼年息2.625％浮動計算，如未依約按月均攤本息即
  喪失期限利益，債務視為全部到期，逾期6個月以內應另按前
  開約定利率10％計算給付違約金，逾期6個月以上，則按約定利
  率20％計算給付違約金（下稱系爭借貸、連帶保證關係）。嗣
  豐勝公司未依約繳納本息，伊乃於109年7月6日依授信約定書
  第6條約定就豐盛公司備償存款行使抵銷權，豐勝公司仍積欠
  如主文第1項所示之借款本息、違約金（下稱系爭債務），又
  潘進添於109年4月8日死亡，其繼承人均拋棄繼承，臺灣屏東
  地方法院（下稱屏東地院）以110年度司繼字第520號裁定選任
  蕭能維律師為遺產管理人，爰依系爭借貸、連帶保證法律及繼
  承關係，請求被告連帶清償系爭債務等語，聲明：㈠如主文第
  一項所示。㈡願供擔保請准宣告假執行。
被告豐勝公司則以：伊依約固應清償系爭債務，惟豐勝公司係
  因法定代理人潘進添死亡，無法繼續營運，方未能依約清償，
  與一般違約情狀有別，違約金過高，應予酌減等語置辯，聲明
  ：原告之訴及假執行之聲請均駁回。
被告蕭能維律師即被繼承人潘進添遺產管理人、嚴德華經合法
  通知，未於言詞辯論期日到場，亦未提出書狀作何聲明或陳述
  。
經查：
㈠原告主張兩造間有系爭借貸、連帶保證關係，被告積欠系爭債
  務尚未清償，已提出借據、連帶保證書、授信約定書、授信明
  細查詢單、單筆授信攤還及收息紀錄查詢單為證（見本院卷第
  13-27頁），並為豐勝公司所不爭執，堪信為真。又潘進添於1
  09年4月8日死亡，其繼承人均拋棄繼承，屏東地院選任蕭能維
  律師為潘進添之遺產管理人乙節，亦據本院調閱屏東地院110
  年度司繼字第520號卷宗，審認無誤。準此，原告依兩造間系
  爭借貸、連帶保證及繼承關係，請求被告連帶給付如主文第一
  項所示之借款本金、利息及違約金，應為可取。
㈡至豐勝公司抗辯其係因法定代理人潘進添死亡，無法繼續營業
  ，方無法清償系爭債務，與一般違約情狀有所不同，違約金過
  高，應予酌減，查：
⒈按違約金之約定，乃基於個人自主意思之發展、自我決定及自
  我拘束所形成之當事人間之規範，本諸契約自由之精神及契約
  神聖與契約嚴守之原則，對於其所約定之違約金數額，原應受
  其約束。又契約當事人當事人約定契約不履行之違約金過高，
  法院固得依民法第252條以職權減至相當之數額，惟是否相當
  ，仍須依一般客觀事實、社會經濟狀況及當事人所受損害情形
  ，以為酌定標準，且應就債務人若能如期履行債務時，債權人
  可得享受之一切利益為衡量之標準。
⒉豐勝公司法定代理人即唯一董事潘進添於109年4月8日死亡，豐
  勝公司於同年6月1日停業，潘進添之繼承人均拋棄繼承，訴外
  人即豐勝公司債權人聯邦商業銀行股份有限公司聲請法院為豐
  勝公司選任清算人，臺灣士林地方法院以110年5月12日110年
  度司字第19號裁定選任顧定軒律師為清算人乙節，已據本院調
  閱上開卷宗，查閱無訛，是豐勝公司抗辯其係因原法定代理人
  潘進添死亡，公司無法繼續營業，因而未能清償系爭債務，固
  非全然無據，惟兩造既已合意約定倘被告未能依約清償，被告
  應給付上開違約金，兩造即應受其拘束。況且，兩造亦已約定
  由潘進添、嚴德華擔任連帶保證人，潘進添、嚴德華所簽具之
  連帶保證書並載明其等願與豐勝公司就300萬元借款債務及利
  息、違約金等負連帶清償責任，倘豐勝公司未能依約清償債務
  ，應由其等代為清償（見本院卷第15頁），是以豐勝公司縱因
  原法定代理人潘進添死亡、未能繼續營業，連帶保證人亦應依
  約就系爭債務負連帶清償之責，此即為兩造約定由潘進添、嚴
  德華擔任連帶保證人之本旨。而兩造所約定之違約金係按照約
  定利率2.845%之10%、20%計算，依現今社會經濟、金融現狀亦
  難認有過高之情。準此，豐勝公司前揭抗辯違約金過高，應予
  酌減云云，即難謂有據。
綜上，原告依系爭借貸、連帶保證及繼承關係，請求豐勝公司
  、嚴德華連帶給付如主文第1項所示之借款本金、利息及違約
  金，蕭能維律師於管理潘進添之遺產範圍內就上開金額亦負連
  帶給付責任，為有理由，應予准許。又原告陳明願供擔保請准
  宣告假執行，爰酌定相當金額准許之，並依職權宣告被告得預
  供擔保免為假執行。
據上論結，本件原告之訴為有理由，爰判決如主文。
中　　華　　民　　國　　111 　年　　2 　　月　　18　　日
                  民事第五庭    法　官　匡  偉
以上正本係照原本作成。
如對本判決上訴，須於判決送達後20日內向本院提出上訴狀。如
委任律師提起上訴者，應一併繳納上訴審裁判費。
中　　華　　民　　國　　111 　年　　2 　　月　　18　　日
                                書記官　劉曉玲